【裁判字號】    92,簡上,212
【裁判日期】    920930
【裁判案由】    廢棄物清理法
【裁判全文】
臺灣板橋地方法院刑事判決                        九十二年度簡上字第二一二號
    上  訴  人
    即  被  告  乙○○
右列被告因廢棄物清理法案件，不服本院三重簡易庭於民國九十一年十二月二十七日
九十一年度重簡字第一四七七號所為第一審判決（聲請簡易判決處刑案號：九十一年
度偵字第九○一九號、第一九二三八號）提起上訴，本院管轄第二審合議庭判決如左
：
    主  文
上訴駁回。
    事  實
一、乙○○與基於共同犯意聯絡之丙○、蔡金榮（已先行判決確定），向周水盛承租
    位於臺北縣林口縣小南灣段頂福小段一五四地號土地（周水盛已先行判決確定）
    ，乙○○、丙○、蔡金榮三人未依廢棄物清理法之規定領有廢棄物之貯存、清除
    、處理許可文件，自民國（下同）九十年六月七日起，向不特定之廢五金業者，
    以每公斤新臺幣（下同）三元至四元之代價，收購主管機關公告應回收再利用、
    且屬一般廢棄物之鋁罐、鐵罐及一般事業廢棄物之廢鐵、廢鋁，將之堆置於上揭
    土地上，復未依規定設置防止塵灰飛揚，逸散之設備，而自行架設簡陋之之焚化
    爐，將鐵、鋁以焚化爐燃燒融化之，而從事貯存、清除、處理之工作，迨至九十
    一年五月十四日，始由警當場查獲。
二、案經臺北縣政府警察局新莊分局報請臺灣板橋地方法院檢察署檢察官聲請簡易判
    決處刑。
    理  由
一、得心證之理由：
（一）、被告乙○○固坦承未取得許可，與丙○、蔡金榮向周水盛承租土地，並向廢
        五金業者收購廢棄之鐵罐、鋁罐及其他鋁製品，利用自行架設之鍋爐融煉等
        情，核與丙○、蔡金榮及周水盛於偵審中所述相符，並有扣案之廢棄鐵、鋁
        與現場照片共十四幀、臺北縣政府環境保護局稽查記錄、土地登記謄本及房
        屋租賃契約書各一件在卷可稽，足認被告乙○○所為前開不利於己之自白，
        應與事實相符。
（二）、上訴意旨略以：被告乙○○所回收之廢鐵、廢鋁等物，均屬主管機關經濟部
        公告可再利用之資源，並非廢棄物清理法所指之廢棄物，且被告依經濟部事
        業廢棄物再利用管理辦法及經濟部事業廢棄物再利用種類及管理方式之規定
        ，設有熔爐及簡易集塵設備，已無排放污染物質之虞，縱被告未取得許可，
        尚屬行政處罰範圍，未違反廢棄物清理法云云。
    １、按廢棄物清理法第二條所稱廢棄物，分下列二種：一、一般廢棄物：由家戶
        或其他非事業所產生之垃圾、糞尿、動物屍體等，足以污染環境衛生之固體
        或液體廢棄物。二、事業廢棄物：(一)有害事業廢棄物：由事業所產生具有毒
        性、危險性，其濃度或數量足以影響人體健康或污染環境之廢棄物。(二)一般
        事業廢棄物：由事業所產生有害事業廢棄物以外之廢棄物。次按廢棄物清理
        法第四十六條第一項第四款所規定之犯罪構成要件行為，計有「貯存」、「
        清除」及「處理」三者，其中所謂「貯存」，指一般廢棄物或事業廢棄物於
        清除、處理前，放置於特定地點或貯存容器、設施內之行為，「清除」則指
        一般廢棄物或事業廢棄物之收集、運輸行為，至「處理」則包含(1)中間處理
        ：指一般廢棄物或事業廢棄物在最終處置前，以物理、化學、生物、熱處理
        、堆肥或其他處理方法，改變其物理、化學、生物特性或成分，達成分離、
        減積、去毒、固化或安定之行為。(2)最終處置：指將一般廢棄物或事業廢棄
        物以安定掩埋、衛生掩埋或封閉掩埋之行為。(3)再利用：一般廢棄物或事業
        廢棄物做為原料、材料、燃料、填土或其他經中央主管機關及目的事業主管
        機關認定之用途行為，此有行政院環境保護署發布之「一般廢棄物貯存清除
        處理方法及設施標準」及「事業廢棄物貯存清除處理方法及設施標準」可循
        。而為有效清除、處理廢棄物，改善環境衛生，維護國民健康，從事廢棄物
        清除、處理業務者，必須具備一定之條件、具備自有設施、設置專業技術人
        員等，始得申請核發公民營廢棄物清除處理機構許可文件，同法第四十一條
        第一項、第四十二條均設有規定。此項立法目的，在於限定符合法定申請許
        可條件之專業機構始得從事廢棄物之清除、處理行為，並非容許一般欠缺專
        業能力之人擅自無照貯存、清除、處理廢棄物。
    ２、依廢棄物清理法第十五條第二項公告之物品或其包裝、容器，經食用或使用
        後產生之一般廢棄物（以下簡稱應回收廢棄物），其回收、貯存、清除、處
        理，應符合中央主管關機之規定；其回收、貯存、清除、處理方法及設施標
        準，廢棄物清理法第十八條第一項定有明文；又行政院環境保護署依廢棄物
        清理法第五條第六項公告之一般廢棄物應回收之項目，包含鐵類、鋁類，有
        該署九十一年五月六日環署廢字第○九一○○二九五四七號函附卷可稽。而
        被告自承警察查獲現場之廢鐵、廢鋁，均是向廢五金業者買回來的（詳參詳
        本院九十二年七月一日訊問筆錄）；對照現場照片，有堆置未經處理壓縮金
        屬空罐，屬行政院環境保護署上揭函文所指之「應回收之廢棄物」。而依廢
        棄物清理法第三十九條規定，事業廢棄物之再利用，應依中央目的事業主管
        機關規定辦理，再利用事業廢棄物之種類、數量、許可、許可期限、廢止、
        紀錄、申報及其他應遵行事項之管理辦法，由中央目的事業主管機關會商中
        央主管機關、再利用用途目的事業主管機關定之；又依行政院環境保護署公
        告，廢鐵及廢單一金屬料（銅、鋅、鋁、錫），均屬一般事業廢棄物再利用
        類別，有該署八十九年十二月十二日環署廢字第○○七四四三六號函附卷可
        考。參照被告自承其購入之鋁屑、鋁土，有部分係車床加工後之產物，有部
        分是向三陽汽車廠購得之鋁土（詳參本院九十二年七月一日訊問筆錄），並
        有現場照片可佐，應屬可再利用之一般事業廢棄物。
    ３、從事再利用經中央目的事業主管機關公告再利用或許可再利之廢棄物（以下
        稱公告或許可再利用廢棄物）者，應依該公告之管理方式或許可文件內容辦
        理，行政院環境保護署九十一年十二月二十五日公布從事事業廢棄物再利用
        涉及違法清除處理及再利用認定原則附卷可憑。一般廢棄物及一般事業廢棄
        物之再利用，應分別符合「一般廢棄物回收清除處理辦法」與「事業廢棄物
        貯存清除處理方法及設施標準」，此據廢棄物清理法第十二條第一項、行政
        院環保署八十九年十二月十二日環署廢字第○○七四四三六號函足考。而一
        般廢棄物與一般事業廢棄物之處理，應具有防止廢棄物飛散、濺漏、漏及污
        染環境之設備或措施；貯存不得有廢棄物飛揚、逸散、滲出、污染地面或散
        發惡臭情事，此觀諸一般廢棄物回收清除處理辦法第三條、第七條、事業廢
        棄物貯存清除處理方法及設施標準第第五條即知。經查，被告收購之廢鋁土
        ，及融煉廢鐵、廢鋁後，產生之灰燼，任意堆置於上揭土地，有證人即任職
        於行政院環境保護署甲○到庭證述明確（詳參本院九十二年七月九日訊問筆
        錄）；且被告未依廢棄物清理法第三十九條中央目的事業主管機關規定之再
        利用方式處理，亦有前開臺北縣政府環境保護局稽查紀錄一件附卷可佐。被
        告空言辯稱已依規定設置熔爐及簡易集塵設備云云，應非可採。
    ４、縱使前開行政院環境保護署公布從事事業廢棄物利用涉及違法清除處理及再
        利用認定原則中載明「未依該公告之管理方式或許可文件內容辦理者，以違
        反廢棄物清理法第三十九條規定處以行政罰；其另有本法第四十五條、第四
        十六條第一款至第三款規定情形之一者，則同時移送法院科以行政刑罰」，
        而未明列依廢棄物清理法第四十六條第一項第四款之規定處罰。然參照行政
        院環境保護署函釋，營建剩餘土石方如依「營建剩餘土石方處理方案」規定
        合法處理者，均不以廢棄物認定，有該署九十年八月三日環署廢字第○○四
        六七九五號函一件在卷可考；因此，未依規定擅自傾倒廢土，自無該函所謂
        「不以廢棄物認定」之適用餘地，最高法院九十一年十二月十九日九十一年
        度臺上字第七二五四號判決明揭此旨。從而，被告從事廢鐵、廢鋁之再利用
        ，未符合前開規定為貯存、清除、處理，即難認上揭廢鐵、廢鋁屬可利用資
        源，而排除廢棄物清理法第四十一條之適用。
二、核被告乙○○所為，係違反廢棄物清理法第四十一條第一項之規定，應依同法第
    四十六條第一項第四款論罪科刑（聲請簡易判決處刑書誤載為修正前廢棄物清理
    法第二十二條第一項第四款）。被告乙○○就上開罪行，與丙○、蔡金榮具有犯
    意聯絡及行為分擔，皆為共同正犯。爰審酌被告犯罪動機、目的、手段、對環境
    造成影響、及其犯罪後否認犯行等一切情狀，認原審敘明廢棄物清理法第四十六
    第一項第三款，與修正前廢棄物清理法第二十二條第一項第四款之規定，法定刑
    均相同，而逕依廢棄物清理法第四十六條第一項第四款，判決有期徒刑一年二月
    ；且被告乙○○前未曾受有期徒刑以上刑之宣告，有臺灣高等法院被告全國前案
    紀錄表可考，因欠於思慮，致罹刑典，經此刑之宣告，應知所惕勵，信無再犯之
    虞，因認以暫不執行其刑為必要，予以宣告緩刑四年，核其認事用法並無違誤，
    量刑至為允洽。上訴意旨徒以前詞為辯，指摘原判決不當，非有理由，應予駁回
    。
據上論斷，應依刑事訴訟法第四百五十五條之一第一項、第三項、第三百六十八條，
判決如主文。
本案經檢察官謝宗甫到庭執行職務
中    華    民    國      九十二      年      九      月    三十      日
 臺灣板橋地方法院刑事第一庭
                                   審判長法  官  梁宏哲
                                         法  官  劉景宜
                                         法  官  高玉舜
右正本證明與原本無異。
本判決不得上訴。
                                         書記官  田世杰
中    華    民    國      九十二      年      九      月    三十      日
附錄本案論罪科刑法條全文：
廢棄物清理法第四十一條
從事廢棄物清除、處理業務者，應向直轄市、縣 (市)主管機關或中央主管機關委託
之機關申請核發公民營廢棄物清除處理機構許可文件後，始得受託清除、處理廢棄物
業務。但有下列情形之一者，不在此限：
一  執行機關依第五條第二項、第六項、第十二條第一項辦理一般廢棄物之回收、清
    除、處理、再利用。
二  依第八條規定緊急清理廢棄物所指定之設施或設備。
三  依第十四條第二項規定依報經中央主管機關核准之方式清除、處理一般廢棄物。
四  依第十八條第一項規定回收、貯存、清除、處理一般廢棄物。
五  第二十八條第一項第二款、第三款第二目至第五目、第四款之清除機具、處理設
    施或設備。
六  目的事業主管機關依第三十三條、第三十四條規定自行或輔導設置之處理設施。
七  中央主管機關會同中央目的事業主管機關依第三十五條第一項設置之設施。
前項公民營廢棄物清除處理機構許可文件之核發，應副知中央主管機關。
廢棄物清理法第四十六條
有下列情形之一者，處一年以上五年以下有期徒刑，得併科新臺幣三百萬元以下罰金
：
一  任意棄置有害事業廢棄物。
二  事業負責人或相關人員未依本法規定之方式貯存、清除、處理或再利用廢棄物，
    致污染環境。
三  未經主管機關許可，提供土地回填、堆置廢棄物。
四  未依第四十一條第一項規定領有廢棄物清除、處理許可文件，從事廢棄物貯存、
    清除、處理，或未依廢棄物清除、處理許可文件內容貯存、清除、處理廢棄物。
五  執行機關之人員委託未取得許可文件之業者，清除、處理一般廢棄物者；或明知
    受託人非法清除、處理而仍委託。
六  公民營廢棄物處理機構負責人或相關人員、或執行機關之人員未處理廢棄物，開
    具虛偽證明。
無許可文件，以經營廢棄物清除、處理為常業者，處三年以上十年以下有期徒刑，得
併科新臺幣九百萬元以下罰金。


司法院資訊處製作；財團法人民間司法改革基金會備份。
